臺灣高等法院臺南分院刑事判決　　　　　九十二年度交上易字第一三五號　　Ｇ
　　　上　訴　人
　　　即　被　告　甲　○　○
右上訴人因過失傷害案件，不服臺灣嘉義地方法院九十二年度交易字第一０二號中華
民國九十二年九月十二日第一審判決（起訴案號：臺灣嘉義地方法院檢察署九十二年
度調偵字第一七七號），提起上訴，本院判決如左：
      主      文
上訴駁回。
      事      實
一、甲○○於民國九十一年十二月三十日晚上九時十分許，騎乘車牌號碼ＭＡＹ－九
    七七號重型機車，沿省道台一線位於嘉義縣民雄鄉路段，由南往北行駛，途經台
    一線二百五十七公里六百公尺即嘉義縣民雄鄉○○路○段一七六號前，速限時速
    四十公里以下之路段，本應注意汽車（含機車）行駛時，駕駛人應注意車前狀況
    ，隨時採取必要之安全措施，而依當時情形又無不能注意之情事，竟疏未注意車
    前狀況，猶嚴重超速行駛於中間快車道附近（同向係三線快車道及一線慢車道）
    ，適有行人賴秋郎亦違規未由行人穿越道穿越馬路，而於設有劃分島路段，未注
    意右側來車即穿越道路，甲○○所騎乘之重型機車遂於中間快車道附近，撞及賴
    秋郎，甲○○、賴秋郎兩人均因而倒地，賴秋郎因而受有頭部外傷、顱骨骨折併
    顱內挫傷出血、顴骨骨折、右側第二掌骨骨折及肌腱斷裂、右側腓骨骨折、骨盆
    骨折、臉部撕裂外傷等傷害，其中頭部之傷害並造成賴秋郎聽力受損，雙側對九
    十分貝之聲音無反應；視力模糊，兩側瞳孔對光反應遲鈍之重傷害（賴秋郎所涉
    過失傷害部分，業經甲○○撤回告訴，另經檢察官為不起訴處分）。
二、案經台灣嘉義地方法院檢察署檢察官指定賴秋郎之子乙○○為代行告訴人訴由臺
    灣嘉義地方法院檢察署檢察官偵查起訴。
      理      由
一、訊據被告甲○○固坦承於右揭時、地騎乘車號機車超速行駛撞及被害人賴秋郎之
    事實，惟矢口否認有何過失傷害犯行，並辯稱：「我當時本來以時速四、五十公
    里之速度，騎在外側快車道，現場交通非常不順暢，因為慢車道有商家的卸貨車
    停放，為了閃避停在前方之汽車，所以騎到中間快車道，過了約六公尺，便撞到
    賴秋郎，故本件車禍之發生是因被害人賴秋郎未由斑馬線穿越馬路，突然由分隔
    島衝出，我才會來不及煞車而發生車禍，現場沒有煞車痕，表示事發突然，賴秋
    郎站在安全島上的視線也應該比我好才對，當時我也有開大燈，是否賴秋郎向我
    衝撞，而非我撞賴秋郎？又事發時間並非交通繁忙通時段」等情，經查：
  （一）被告所騎乘之重型機車係在撞倒被害人之後才倒地，之前並未煞車等情，業
        據被告自承在卷（原審卷第一八頁），此與道路交通事故調查報告表顯示本
        件車禍無煞車痕，而有刮地痕的情形符合（警卷第六頁），被告辯稱：「現
        場沒有煞車痕，表示事出突然」等情，似乎認為事出突然，無法防範，不過
        ，被告是否「有過失」，就在於被告有沒有注意【看】前面的狀況，有沒有
        隨著天候、道路、汽機車及行人不斷變化的動態，隨時【調整】自己的車速
        ，作準備應變閃避、停車的措施？若行車間心不在焉，輕忽大意，沒有看到
        應該看到的突發狀況，致無法即時應變，發生車禍事故，駕駛人就是有過失
        ，而本件車禍發生之路段速限為每小時四十公里，被告所騎乘之機車倒地後
        ，造成三十餘公尺之刮地痕，被告所騎乘之機車倒地位置，距離刮地痕之起
        點亦超過三十公尺，被害人倒地之血跡位置距離被告機車刮地痕起點逾七公
        尺等情，有道路交通事故調查報告表一份在卷可查（見警卷第六頁），足見
        被告當時車行速度非僅如被告所述之時速四、五十公里，被告有嚴重超速行
        駛之情事，當足認定；其次，車禍發生之現場有多家商店，此有現場照片四
        張在卷可稽（見警卷第十至十一頁），而被告亦供承其因外側快車道有停車
        ，所以才會騎到中間快車道等語，足見車禍發生當時，現場交通並不順暢，
        而被告猶嚴重超速行駛。以現場的交通情形來看，係三線快車道及一線慢車
        道，在內側快車道及中間快車道之地面均有「禁行機車」標誌（見警卷第十
        頁、第十一頁之現場照面），被告駕駛機車，本不得行駛至快車道之中間車
        道，縱使行駛至中間快車道，在夜間視線不良的情況下，更應提高注意，降
        低速度，隨時注意前方的人車狀況，手按煞車，以便能在最快的情形下煞車
        或閃避，即使快車道在一般情形下沒有行人穿越，並不代表駕駛人可以「假
        設」快車道上沒有行人出現，駕駛機車是要隨時看前方，而不是假設前方沒
        有突發狀況。被害人夜間從安全島跨越快車道，本身涉入險境，當然對車禍
        的發生有也有「過失」情事，不過，本件「撞擊點」在中間快車道上，離安
        全島約有七公尺之遠（見警卷第六頁之道路交通事故調查報告表），顯示被
        害人雖是突然出現，但是被告仍有反應時間，被告未降低至適當時速，又未
        注意前方狀況，可以認定。按汽車行駛時，駕駛人應注意車前狀況，並隨時
        採取必要之安全措施，道路交通安全規則第九十四條第三項均定有明文。被
        告於前揭時、地駕駛汽車自應注意遵守上開規定，而依當時天候晴、夜間有
        照明、路面乾燥、無缺陷、無障礙物、視線良好，有上開道路交通事故調查
        報告表一份在卷可參（見警卷第六頁），因此，被告於車禍發生時，對於前
        方交通不順暢，被害人欲穿越馬路之車前狀況並無不能注意之情事，詎其能
        注意，竟疏未注意車前交通已不順暢，而應依上開規定減速慢行，採取必要
        之安全措施，竟貿然嚴重超速行駛，致不及煞車而撞及被害人，因而肇事，
        其有過失甚為灼然。
  （二）本件代行告訴人乙○○雖指稱：「被害人係在行人穿越道遭撞」等情，然代
        行告訴人當時並未在場，此為其所自承，因此，其所稱被害人在行人穿越道
        遭撞等情，尚乏依據。且被告供稱：「被害人係由分隔島欲穿越馬路，機車
        係撞倒人後才倒地」等語，依據上開道路交通事故調查報告表所示，機車刮
        地痕距離行人穿越道斑馬線之起點約七公尺遠，在機車刮地痕起點前之路面
        ，均未出現任何刮痕、煞車痕，亦未留有掉落物，所有車禍所留痕跡與機車
        、被害人或被告因本件車禍所造成之掉落物，「均位於機車刮地痕起點之後
        」，是被告供稱：「被害人係由分隔島欲穿越馬路」等語應可採信。按設有
        行人穿越道者，行人不得在距該行人穿越道一百公尺範圍內穿越道路，又在
        設有劃分島之路段，不得穿越馬路，道路交通安全規則第一百三十四條第一
        款、第二款定有明文，本件車禍現場為設有道路分隔島之路段，且被害人穿
        越馬路被撞之位置距離行人穿越道僅約六公尺，有上開道路交通事故調查報
        告表一份在卷可查，依據上開道路交通安全規則規定，被害人本不得在該處
        穿越馬路，被害人竟疏未注意遵守上開規定，且未注意右側來車即由分隔島
        穿越馬路，雖亦與有過失，且同為肇事原因，然被告駕駛機車所引起的危險
        狀況，是造成車禍的重要原因，被告仍難辭其過失之責。況本件經送台灣省
        嘉雲區車輛行車事故鑑定委員會鑑定之結果，亦認定被告駕駛重型機車夜間
        未注意車前狀況，且嚴重超速行駛而有過失，有該委員會九十二年三月二十
        七日嘉鑑字第九二０二五五號函一份在卷可查。雖該委員會認定被害人於設
        有分隔島路段，穿越道路未注意右側來車為肇事主因，被告僅為肇事次因，
        然本院審酌被告行經交通繁忙路段，猶仍嚴重超速行駛之過失情節非輕，因
        認被告與被害人行為均同為本件車禍之肇事原因，此部分不採該委員會之鑑
        定意見。至事發時間是否交通繁忙時段，由警卷第十頁至第十五頁之現場照
        片，顯示雙向行車的車燈狀況，可見屬於交通繁忙路段，被告請求至現場勘
        驗瞭解交通狀況，自無必要。
  （三）被害人因本件車禍受有頭部外傷、顱骨骨折併顱內挫傷出血、顴骨骨折、右
        側第二掌骨骨折及肌腱斷裂、右側腓骨骨折、骨盆骨折、臉部撕裂外傷等傷
        害等情，除據被告自承、代行告訴人指訴在卷外，並有財團法人嘉義基督教
        醫院診斷證明書一份在卷可參（見警卷第七頁）。而被害人頭部之傷勢，原
        造成其昏迷，之後意識雖漸清醒，但仍造成其智力受損，意識未完全清醒，
        聽力、視力皆可能受損，其中聽力受損部分，雙側對九十分貝之聲音無反應
        ；視力受損部分，視力模糊，兩側瞳孔對光反應遲鈍，此有該醫院九十二年
        八月二十七日（九十二）嘉基醫字第一一二四號函、診斷證明書三份在卷可
        稽（見原審卷第二七至二八頁、第二一頁、第三七頁），足見被害人之聽能
        、視能應已毀敗，而該當刑法第十條第一項第一款、第二款所列之重傷害，
        且被害人係因本件車禍而受有前開重傷害，已如前述，是被告之過失行為與
        被害人所受之重傷害結果間顯具有相當因果關係。本件事證明確，被告犯行
        已堪認定。
二、核被告所為，係犯刑法第二百八十四條第一項後段之過失致重傷罪。
三、原審因認上訴人即被告觸犯上述罪名，適用刑法第二八十四條第一項後段、第四
    十一條第一項前段，罰金罰鍰提高標準條例第一條前段、第二條，並審酌上訴人
    即被告所應負之過失責任及被害人於車禍之發生亦有過失，被告肇事後未與被害
    人家屬積極洽談和解，及在法院審理過程中，流露對於他人生命價值之輕忽之態
    度等一切情狀，量處有期徒刑六月，並諭知易科罰金之折算標準，以資儆懲。其
    認事用法，核無不合，量刑亦屬允當，上訴人即被告上訴意旨否認犯罪，指摘原
    判決不當，非有理由，應予駁回。
據上論斷，應依刑事訴訟法第三百六十八條，判決如主文。
本案經檢察官劉得鉦到庭執行職務。
中    華    民    國      九十三      年      一      月      十三      日
                                  臺灣高等法院臺南分院刑事第六庭
                  審判長法官  蔡    崇    義
                                            法官  董    武    全
                                            法官  宋    明    中
右正本證明與原本無異。
不得上訴。
                                      法院書記官  李    育    儒
中    華    民    國      九十三      年      一      月      十五      日
附錄本案論罪科刑法條：
刑法第二百八十四條第一項：
因過失傷害人者，處六月以下有期徒刑、拘役或五百元以下罰金，致重傷者，處一年
以下有期徒刑、拘役或五百元以下罰金。
